【裁判字號】    96,訴,7
【裁判日期】    970325
【裁判案由】    損害賠償
【裁判全文】
臺灣雲林地方法院民事判決                 96年度訴字第7號
原      告  乙○○
            丙○○
            甲○○
共      同
訴訟代理人  陳益軒律師
複代理人    王宣惠
被      告  戊○○
            丁○○
上列當事人間損害賠償事件，原告提起刑事附帶民事訴訟（95年
度附民字第91號），由本院刑事庭移送前來，本院於中華民國97
年3 月11日言詞辯論終結，判決如下：
    主  文
被告應連帶給付原告乙○○新台幣佰肆拾陸萬肆仟肆佰貳拾貳
元，及被告戊○○自民國九十五年十月十三日、被告丁○○自民
國九十五年十月二十九日起至清償日止，按年息百分之五計算之
利息。
被告應連帶給付原告丙○○新台幣貳拾伍萬伍仟壹佰陸拾陸元，
及被告戊○○自民國九十五年十月十三日、被告丁○○自民國九
十五年十月二十九日起至清償日止，按年息百分之五計算之利息
。
被告應連帶給付原告甲○○新台幣拾壹萬陸仟柒佰柒拾肆元，
及被告戊○○自民國九十五年十月十三日、被告丁○○自民國九
十五年十月二十九日起至清償日止，按年息百分之五計算之利息
。
原告丙○○及原告甲○○其餘之訴均駁回。
訴訟費用新台幣貳萬壹仟柒佰拾壹元由被告連帶負擔新台幣貳
萬零貳佰玖拾壹元，餘由原告丙○○負擔新台幣玖佰肆拾元、原
告甲○○負擔新台幣伍佰元。
本判決於原告乙○○、原告丙○○及原告甲○○分別以新台幣壹
佰壹拾伍萬伍仟元、新台幣捌萬伍千元、新台幣壹拾貳萬貳仟元
為被告供擔保後，得假執行。但被告戊○○如以新台幣佰肆拾
陸萬肆仟肆佰貳拾貳元、新台幣貳拾伍萬伍仟壹佰陸拾陸元及新
台幣拾陸萬陸仟柒佰柒拾肆元，分別為原告乙○○、原告丙○○及原告甲○○供擔保後，得免為假執行。
原告丙○○及原告甲○○其餘假執行之聲請均駁回。
    事  實  及  理  由
壹、程序方面：
一、被告均未於最後言詞辯論期日到場，核無民事訴訟法第386
    條各款所列情形，爰依原告聲請，由其一造辯論而為判決。
二、按訴狀送達後，原告不得將原訴變更或追加他訴，但擴張或
    減縮應受判決事項之聲明者不在此限，民事訴訟法第255 條
    第1 項第3 款定有明文。本件原告乙○○、丙○○、甲○○
    起訴時分別請求被告連帶給付新台幣（下同）200 萬元、50
    萬元、100 萬元及均自起訴狀繕本送達翌日起至清償日止，
    按年息百分之5 計算之利息，嗣於民國96年3 月8 日具狀就
    本金部分變更請求3,483,833 元、671,191 元、1,036, 489
    元，復於96年8 月16日再變更請求3,464,422 元、447, 691
    元、701,239 元，核均屬聲明之擴張及減縮行為，應屬合法
    ，先予敘明。
貳、實體方面：
一、原告起訴主張：
  (一)被告戊○○與丁○○於民國94年5 月5 日下午6 時10分許，
    攜帶西瓜刀，至原告租屋處，由被告丁○○進入原告租屋處
    ，與訴外人何天成發生爭吵，並徒手毆打何天成，原告與其
    房東林義隆於房內聽見吵架聲，外出至屋外廣場查看，見二
    人在廣場互罵，被告戊○○手持西瓜刀站在屋外廣場，林義
    隆旋報警，原告則圍住被告二人阻止其離去，待警方到達現
    場抄錄被告年籍資料，詢問何天成是否提出傷害告訴，何天
    成表示不願提出告訴後，警方遂讓被告二人騎乘機車離開。
  (二)被告離去後，仍心有不甘，遂邀集不詳姓名年籍之成年男子
    十餘名，於同日晚間8 時許，由被告戊○○騎乘機車，丁○○及其他十餘名男子攜帶鐵管，共乘1 部貨車，被告戊○○
    先抵達出租套房廣場圍牆外，約隔5 分鐘，貨車抵達，直接
    開入屋外廣場停放，被告丁○○及其餘男子攜帶鐵管下車，
    直接往原告等人所在之套房前進，被告戊○○則在屋外廣場
    內把風並防止有人逃逸，適原告在房內看電視，被告丁○○
    見丙○○後，旋向其他男子表示「就是這間，打就對了」，
    復手持鐵管，朝原告等人重擊，致原告乙○○受有右頭部5
    公分撕裂傷、眉間鼻緣3 公分撕裂傷合併眼眶皮下出血、頭
    部外傷、左眼視力受損失明、右尺骨骨幹骨折、左尺骨近肘
    處粉碎性骨折關節面破損等傷害；原告丙○○受有左眼眉間
    撕裂傷4 公分、左頭部後方3 ×3 公分皮下出血、右頭部2
    公分撕裂傷、左手中指脫臼、左、右手掌擦傷瘀血、右前臂
    瘀血等傷害；原告甲○○則受有右眉裂傷、鼻裂傷、枕部頭
    皮裂傷、右上臂裂傷等傷害。被告戊○○、丁○○重傷害之
    行為，分別經法院判處有期徒刑6 年及4 年6 月確定。
  (三)原告因被告之不法侵害行為，受有財產上及非財產上之損害
    ，原告並請求被告就原告所受之下列損害負賠償責任：
  原告乙○○部分：
  (1)醫療費用部分：共支出136,295 元。
  (2)減少勞動能力之損害部分：原告乙○○被打傷後，左眼已失
    明，依勞工保險殘廢給付標準表，殘廢等級為第8 級，喪失
    勞動能力程度達61.52%；原告乙○○68年3 月17日出生，為
    操作員，每年薪資所得為225,000 元，依一般勞工可勞動年
    齡計至60歲，事故發生時，尚可投入就業之年數為33年，除
    前1 年完全無法工作損失225,000 元外，尚有32年之就業年
    數，按霍夫曼計算法扣除中間利息，原告得請求2,603,127
    元，共計減少勞動能力之損害為2,828,127 元。
  (3)精神慰撫金部分：原告乙○○因被告之侵權行為受有右頭部
    5 公分撕裂傷、眉間鼻緣3 公分撕裂傷合併眼眶皮下出血、
    頭部外傷、左眼視力受損失明、右尺骨骨幹骨折、左尺骨近
    肘處粉碎性骨折關節面破損等傷害，共住院26天，精神上所
    受打擊已造成莫大痛苦；又原告係以勞力工作維生之人，為
    家中唯一經濟來源，受傷後已無法再從事機械操作工作，更
    造成精神上之嚴重焦慮，故請求50萬元之精神慰撫金。
  (4)綜上，原告乙○○請求損害賠償之金額共3,464,422 元。
  原告丙○○部分：
  (1)醫療費用部分：共支出21,191 元。
  (2)減少勞動能力之損害部分：原告丙○○因此事件，自94 年5
    月6 日起至95年3 月止共計10個月均無法工作，其於事發前
    每月薪資所得為22,650元，此部分合計損害226,500 元。
  (3)精神慰撫金部分：原告丙○○因被告之侵權行為受有左眼眉
    間撕裂傷4 公分、左頭部後方3 ×3 公分皮下出血、右頭部
    2 公分撕裂傷、左手中指脫臼、左、右手掌擦傷瘀血、右前
    臂瘀血等傷害，恐留有不可預期之後遺症，實已造成身心創
    傷及家庭經濟負擔，故請求20萬元之精神慰撫金。
  (4)綜上，原告丙○○請求損害賠償之金額共671,191元。
  原告甲○○部分：
  (1)醫療費用部分：共支出11,489 元。
  (2)減少勞動能力之損害部分：原告甲○○因此事件，致一眼視
    力減退，已喪失部分勞動能力，自94年5 月6 日起至95 年8
    月止共1 年3 個月均無法工作，其於事發前每月薪資所得為
    22,650元，此部分合計損害339,750 元。
  (3)精神慰撫金部分：原告甲○○因被告之侵權行為受有右眉裂
    傷、鼻裂傷、枕部頭皮裂傷、右上臂裂傷等傷害，一眼視力
    並因此減退，是否能痊癒尚在未定之天，精神上所受打擊已
    造成莫大痛苦；又原告係以勞力工作維生之人，為家中唯一
    經濟來源，受傷後已無法再從事機械操作工作，更造成精神
    上之嚴重焦慮，故請求35萬元之精神慰撫金。
  (4)綜上，原告甲○○請求損害賠償之金額共701,239元。
  (四)原告之聲明：
  被告應連帶給付原告乙○○3,464,422 元，及自起訴狀繕本
    送達翌日起至清償日止，按年息百分之5 計算之利息。
  被告應連帶給付原告丙○○447,691 元，及自起訴狀繕本送
    達翌日起至清償日止，按年息百分之5 計算之利息。
  被告應連帶給付原告甲○○701,239 元，及自起訴狀繕本送
    達翌日起至清償日止，按年息百分之5 計算之利息。
  訴訟費用由被告連帶負擔。
  原告願供擔保，請准宣告假執行。
二、被告抗辯意旨：
  (一)被告戊○○未於最後言詞辯論期日到場，惟據其前到庭所為
    之陳述及提出之書狀略為：
  被告戊○○至事發現場只是為取回之前掉落在現場之健保卡
    ，也只有在樓下，並未至房間毆打原告等人，原告請求其負
    損害賠償責任，應無理由。
  原告乙○○主張依「各殘廢等級喪失或減少勞動能力比率表
    」其喪失勞動能力程度達61.25%，然該比率表能否作為認定
    減少勞動能力程度之依據，尚非無疑，況原告乙○○所提出
    之員工職務證明書屬私文書，被告否認其真正；原告乙○○
    身分、地位並無特殊之處且所受傷害已在回復中，請求精神
    慰撫金50萬元，亦屬過高。
  原告丙○○主張其自94年5 月6 日起至95年3 月初止均無法
    工作云云，並未舉證，況原告丙○○所提出之員工職務證明
    書屬私文書，被告否認其真正；原告丙○○所受傷害並不嚴
    重，身分、地位並無特殊之處，請求精神慰撫金20萬元，亦
    屬過高。
  原告甲○○主張其1 眼視力減退，自94年5 月6 日起至95年
    8 月初均無法工作云云，並未舉證，況原告甲○○所提出之
    員工職務證明書屬私文書，被告否認其真正；原告甲○○所
    受傷害已痊癒，身分、地位並無特殊之處，請求精神慰撫金
    35 萬 元，亦屬過高。
  被告戊○○之聲明：(1)原告之訴駁回。(2)訴訟費用由原告負
    擔。(3)如受不利之判決，願供擔保免予假執行。
  (二)被告丁○○未於最後言詞辯論期日到場，惟據其前到庭所為
    之陳述略為：我確實有打原告，被告戊○○沒有打，對於原
    告請求之醫療費用、原告丙○○主張自94年5 月6 日起至95
    年3 月初止、原告甲○○主張自94年5 月6 日起至95年8 月
    止無法工作等情，均不爭執。
三、得心證之理由：
  (一)原告主張被告共同毆傷原告之事實，為被告戊○○所否認，
    並以前揭情詞置辯。經查：
  證人何天成於本院刑事庭證稱：當天下午約17時30分許，被
    告丁○○說要找金門，我說就是我，被告丁○○就打我，打
    到外面，被告戊○○站在外面機車旁，機車上插一把西瓜刀
    ，被告戊○○看見人多，就拿起西瓜刀，我出去後就把西瓜
    刀拿過來，並質問為何帶西瓜刀，被告戊○○說是被告丁○○帶過去的等語（見本院95年度易字第207 號卷第141 至14
    4 頁，下稱「本院刑事卷」）；證人武氏清翠於本院刑事庭
    證稱：被告戊○○騎機車載一個人來，後面那個人下車去找
    何天成，何天成與該男子打架。房客跑出來，很多人圍起來
    ，警察來後就結束，被告他們騎機車離開等語（見本院刑事
    卷第133 至134 頁）；原告乙○○於本院刑事庭證稱：不認
    識被告戊○○及被告丁○○，何天成是我叔叔，當日18時下
    班回到宿舍後，何天成跑到房間走廊叫我們三人（即丙○○
    、乙○○及甲○○），外出後，發現被告戊○○在廣場上手
    持西瓜刀，與被告丁○○要打何天成。被告戊○○看見我們
    出來，便將西瓜刀丟在地上，我們圍住不讓他們離開，等候
    警察。警察過來留下被告二人資料，並詢問是否提出告訴，
    經何天成表示不願提出告訴，被告二人便共乘機車離去等語
    （見本院刑事卷第76至78頁、第83頁）；原告丙○○於本院
    刑事庭證稱：不認識被告二人，當天剛下班時，很多人在外
    面，聽到有人在喊叫，我們聽到聲音後出房間，在廣場上看
    到被告二人與何天成互相叫罵，也有動手。房東報警，警察
    來後，抄錄證件資料，並在被告二人的機車上，找到西瓜刀
    等語（見本院刑事卷第85頁背面至87頁）；原告甲○○於本
    院刑事庭證稱：不認識被告二人，當天18時許，外面吵架，
    何天成在走廊，有人追打何天成，我們房內的人出來勸架，
    出來時在出租房間走廊看見何天成被追到屋外廣場處，看到
    被告二人，機車上有帶刀，沒有看到他們打架。因為有人報
    警，警察來之後，請他們拿出證件，並在機車上找到西瓜刀
    等語（見本院刑事卷第91至93頁、95頁）。上開證人之證述
    ，互核相符。又何天成受有傷害，並有臺大雲林分院診斷證
    明書1 紙可證（見本院刑事卷所附警卷第34頁）。由此可見
    ，被告二人攜帶西瓜刀，共同前往該出租套房處，欲尋訴外
    人何天成挑釁，未料卻引起同住在該出租套房之其他房客關
    切，並遭原告等年輕力壯之人圍住而無法離去，必須等到警
    方到達現場，且向何天成拜託不要為傷害之告訴後，始得離
    去。被告二人原以趾高氣昂姿態，至何天成租屋處興師問罪
    ，惟因人手不足，而遭原告反撲，渠等顏面盡失，對於原告
    懷恨在心甚明，自有傷害原告等人之動機。
  原告乙○○於本院刑事庭證稱：當天20時許，我在宿舍房內
    看電視，被告丁○○帶10餘人，由丁○○持鐵棒，其餘人分
    持帶有釘子的木材，直接衝進來，丁○○說「就是這間，打
    就對了」，便開始毆打原告丙○○，原告甲○○過去要分開
    他們，也被毆打，我要站起來，一票人就過來打，被打到左
    眉處，眼睛失明，手斷掉，意識模糊，記得有人拿鏡子砸我
    頭，也有拿床頭櫃丟向我。不知道被誰打，也不知道被鐵棍
    或釘子木棍打，但確定有看到丁○○衝進來等語（見本院刑
    事卷79至81頁）；原告丙○○於本院刑事庭證稱：當日20時
    許，我與乙○○、甲○○在房內看電視，看見丁○○帶十幾
    個人持木棒及鐵棍進來，丁○○說「就是他們」後，就以木
    棍打我的頭，我用手去阻擋，仍被繼續毆打頭部，直到我倒
    下等語（見本院刑事卷87至88頁）；原告甲○○於本院刑事
    庭證稱：當天20時許，與丙○○、乙○○在房內，我剛從浴
    室出來，看見7 、8 個人進來，有人說「那個人、那個人」
    ，之後就拿鐵棒及玻璃杯毆打，先拿鐵棒毆打丙○○頭部，
    被丙○○以手阻擋，之後就亂打，我的頭部也有被木棍毆打
    ，乙○○被床頭櫃砸到等語（見本院刑事卷93至94頁）；證
    人林義隆於本院刑事庭證稱：我車子前後擋風玻璃、出租套
    房6 號房內之展示架1 組、橫桿2 支、梳妝台、金屬辦公桌
    、3 張大椅子、1 張小椅子及紗門均遭砸毀等語（見本院刑
    事卷169 頁），上開證人就此部分之證述亦大致相符，並有
    長庚醫院診斷證明書1 紙、國立台灣大學醫學院附設醫院雲
    林分院（下稱雲林分院）驗傷診斷書3 紙（見本院卷第33、
    50、52、66頁）及現場照片8 幀（見本院刑事卷所附警卷第
    38至41頁）在卷可稽，足認被告丁○○帶同十餘名不詳姓名
    之成年人，分持鐵管及帶有鐵釘之木棍，進入出租套房六號
    房內，毆打原告。
  證人武氏清翠於本院刑事庭證稱：被告戊○○騎機車停放在
    圍牆靠馬路的地方，約隔5 分鐘後，1 台貨車載十幾個人進
    入廣場，十幾個人進入出租套房，而被告戊○○在廣場外面
    等候，確定被告戊○○與貨車上的人一起進入出租套房廣場
    ，在該十幾個人進入廣場的時候，我都在庭院內走來走去，
    沒有看到健保卡，沒有人在找健保卡，也沒有人發動機車離
    開。後來貨車上的人離開後，廣場及出租套房已無與被告一
    起來的人等語甚詳（見本院刑事卷第135 、139 、140 頁）
    。由此可見，被告戊○○騎乘機車抵達出租套房圍牆外大門
    後，被告丁○○等人始共乘一部自小貨車抵達圍牆外大門，
    兩者抵達現場之時間固然相隔5 分鐘。但考量(1)被告二人均
    於同日18時許，遭原告丙○○等人羞辱，極欲討回，二人利
    害關係相同；(2)被告丁○○等人進入房內毆打時，被告戊○○站立在廣場等候，有把風及避免他人趁隙逃出之意思；(3)
    被告丁○○等人毆傷原告後，被告二人共同離去現場，彼此
    間有密切之分工關係存在等情節，足認被告二人與其餘男子
    ，就傷害行為，有意思聯絡及行為分擔，實屬共同侵權行為
    。被告二人共同侵權行為，業經本院以95年度易字第207 號
    判決被告戊○○共同傷害人之身體致重傷，處有期徒刑6 年
    ，經台灣高等法院台南分院駁回上訴確定，另被告丁○○亦
    經本院以96年度訴字第133 號判處有期徒刑4 年6 月，並經
    台灣高等法院台南分院及最高法院駁回上訴確定，此均有上
    開判決附卷可參。原告主張被告二人共同傷害原告等情，應
    可採信。
  被告戊○○以其至現場是為尋回遺失之健保卡云云置辯，然
    被告等人抵達出租套房後，至離開為止，證人武氏清翠全程
    在出租套房廣場，並未看見有人在找健保卡乙節，業如上述
    ，足見，被告戊○○應非為了找尋遺失之健保卡，而再度返
    回出租套房。且被告戊○○於當日18時許，甫因傷害糾紛，
    與出租套房內之人發生爭執，並為原告等人圍住而無法離去
    ，其於同日20時許，僅為找尋健保卡，而單獨返回出租套房
    處之情形，實與常情有違。況被告若係為找尋健保卡，而返
    回出租套房，則抵達後，直接進入廣場內找尋，如未尋得應
    立即離去，而無再待於是非之地之必要，然其卻於圍牆外等
    候，直至被告丁○○等十餘人抵達後，始一起進入出租套房
    廣場，並待被告丁○○等人為傷害行為完畢後，始同時離開
    現場，足見被告丁○○等十餘名男子之傷害行為，應係在被
    告戊○○意思聯絡及行為分擔範圍內。被告戊○○上開抗辯
    ，不足採信。
  (二)按因故意或過失，不法侵害他人之權利者，應負損害賠償責
    任。數人共同不法侵害他人之權利者，連帶負損害賠償責任
    。造意人及幫助人，視為共同行為人。不法侵害他人之身體
    或健康者，對於被害人因此喪失或減少勞動能力或增加生活
    上之需要時，應負損害賠償責任。不法侵害他人之身體、健
    康者，被害人雖非財產上之損害，亦得請求賠償相當之金額
    。民法第184 條第1 項前段、185 條第1 項前段、第2 項、
    193 條第1 項、195 條第1 項前段分別定有明文。經查：原
    告因被告丁○○之行為而受有前揭傷害，則原告受傷之結果
    與被告丁○○之行為間，即有相當因果關係，而被告戊○○
    與被告丁○○有意思聯絡及行為分擔，為共同侵權行為人，
    從而原告本於侵權行為損害賠償請求權，訴請被告應連帶賠
    償損害，自屬於法有據。
  (三)次按，民法第275 條規定連帶債務人中之一人受確定判決，
    而其判決非基於該債務人之個人關係者，為他債務人之利益
    亦生效力，故債權人以各連帶債務人為共同被告提起給付之
    訴，被告一人提出非基於其個人關係之抗辯有理由者，對於
    被告各人即屬必須合一確定，自應適用民事訴訟法第56條第
    1 項之規定。最高法院33年度上字第4810號判例參照。本件
    被告丁○○雖對於原告之各項請求不爭執，然被告戊○○就
    此部分則以前揭情詞置辯，是本院即須就原告所主張之各項
    損害賠償是否有理由逐一審酌，茲分述如次：
  原告乙○○部分：
  (1)醫療費用部分：按全民健康保險法第1 條後段固規定，就該
    法未規定之事項應適用保險法相關規定。惟全民健康保險性
    質上係屬健康、傷害保險，除有全民健康保險法第82條規定
    之情形外，依保險法第130 條、第135 條準用同法第103 條
    之規定，全民健康保險之保險人不得代位行使被保險人因保
    險事故所生對於第三人之請求權，要無保險法第53條規定適
    用之餘地。是全民健康保險之被保險人，非因汽車交通事故
    受傷害，受領全民健康保險提供之醫療給付，其因侵權行為
    所生之損害賠償請求權並不因而喪失。最高法院89年度台上
    字第805 號判決參照。經查：原告乙○○因被告之行為所受
    傷害於雲林分院、財團法人長庚紀念醫院治療，經其提出上
    開醫院之醫療費用收據（見本院卷第37至47頁），均屬原告
    乙○○因本件受傷所支出之醫療費用，是其就醫療費用部分
    請求136,29 5元，為有理由，應予准許。
  (2)減少勞動能力之損害部分：原告乙○○主張其因被告之行為
    致左眼失明乙節，業據其提出驗傷診斷書1 份為證（見本院
    卷第33頁），且經本院送請雲林分院鑑定結果，該院亦函覆
    稱：「乙○○先生於94年5 月6 日至本院急診，當時左眼視
    力無光覺。96年6 月4 日門診，右眼矯正視力為壹點零，左
    眼仍無光覺，診斷為左眼外傷性視神經病變，且無法恢復。
    」等語，此有該院鑑定書1 份在卷可稽（見本院卷第106 頁
    ），原告上開主張，應屬可採。又原告主張依勞工保險殘廢
    給付標準表、各殘廢等級喪失或減少勞動能力比率表所示，
    其殘廢等級屬第8 級，喪失勞動能力比例為61.52%，因此項
    標準，係主管單位參考日本勞工立法學說所得，實施多年，
    普遍適用於勞工界，尚屬公平客觀，且原告受傷前確於凱駿
    工程行工作，95年之薪資所得為225,000 元，此有財產所得
    調件明細表1 份附卷可參（見本院卷第97頁），是原告乙○○提出凱駿工程行之員工職務證明書，主張其於受傷前擔任
    操作員乙職，應屬可採，則以其身為操作員，喪失一眼之視
    力，對於所見事物之平衡感及立體感將有顯著影響，勢將嚴
    重影響工作之能力，是其主張減少勞動能力61.52%等情，尚
    屬可取。又依勞動基準法第54條第1 項第1 款之規定，年滿
    60 歲 之勞工，雇主得強制其退休，是一般人工作之年齡，
    算至60歲，尚屬合理，自應以此為基準計算工作期間。又原
    告乙○○受傷半年後始可恢復工作，此有雲林分院96年8 月
    14日台大雲分歷字第0960005503號函（見本院卷第123 頁）
    附卷可證，其自94年5 月6 日起算至94年11月5 日止，損害
    額為112,500 元（計算式：225000÷2 ＝112500）。而原告
    乙○○係68年3 月17日生，於128 年3 月17日年滿60歲，是
    自94年11月6 日起至128 年3 月17日止，工作期間計33.36
    年，並依霍夫曼計算法扣除中間利息，計減少2,760,362 元
    （計算式：[22500 0×19.00000000 +225000 ×0.36×（20
    .00000 000-00.00 000000）]=0000000，0000000 ×61.52%
    =00000 00 ，小數點以下四捨五入），則原告乙○○減少勞
    動能力之損害共計2,872,862 元（計算式：112500+0000000
    =0000000）。原告乙○○此部分請求2,828,127 元，為有理
    由。
  (3)精神慰撫金部分：原告乙○○因本次事故，受有右頭部5 公
    分撕裂傷、眉間鼻緣3 公分撕裂傷合併眼眶皮下出血、頭部
    外傷、左眼視力受損失明、右尺骨骨幹骨折、左尺骨近肘處
    粉碎性骨折關節面破損等傷害，共住院26天等情，有診斷證
    明書可稽（見本院卷第50頁），尤其左眼已失明，身體上及
    精神上受有相當程度之痛苦折磨自不待言。又原告乙○○為
    國中畢業，擔任操作員乙職，名下財產僅汽車1 輛，被告戊○○與他人共有土地1 筆及房屋1 棟，並有汽車1 輛，被告
    丁○○名下僅汽車2 輛，此有兩造所不爭執之財產歸屬資料
    清單可查（見本院卷第81、83、84頁），是本院審酌原告乙○○所受之痛苦程度、被告之加害程度及兩造之身分、地位
    、經濟能力等一切情狀，認原告乙○○請求50萬元之精神慰
    撫金，應屬允當。
  (4)綜上，原告乙○○得請求損害賠償之金額為3,464,422 元（
    計算式：136295＋0000000＋500000＝0000000）。
  原告丙○○部分：
  (1)醫療費用部分：原告丙○○因被告之行為受傷而於雲林分院
    、財團法人長庚紀念醫院治療，經其提出上開醫院之醫療費
    用收據（見本院卷第53至64頁），均屬其因本件受傷所支出
    之醫療費用，是原告就醫療費用部分請求21,191元，為有理
    由，應予准許。
  (2)減少勞動能力之損害部分：原告丙○○主張其因遭被告毆傷
    ，而休息10個月無法工作乙節，為被告戊○○所否認，並以
    前揭情詞抗辯，經查：原告丙○○主張之上開事實，固據其
    提出請假證明書1 份為證（見本院卷第134 頁），原告丙○○因受傷請假10個月縱屬實，然請假與勞動能力是否恢復非
    必然相關，仍須以其實際傷勢為憑判斷須多久時間始能恢復
    工作能力。又經本院函詢雲林分院原告丙○○何時可恢復工
    作能力，該院函覆稱：「其左手第3 指經固定之後約1 星期
    即可工作，除精密細巧工作外，對於一般工作應不影響，若
    有好好固定，約6 星期後應可恢復。」，此有雲林分院97年
    1 月18日台大雲分醫事字第0970000178號函（見本院卷第14
    9 頁）在卷可佐，是本院審酌原告丙○○多為撕裂傷及瘀傷
    ，傷勢較輕微，僅左手中指脫臼對工作妨礙較大，而須較長
    時間復原，是參酌上開函文，本院認原告丙○○休養6 星期
    即可恢復工作能力。又原告丙○○主張其年薪為271,800 元
    ，月薪為22,650元乙節，有財產所得調件明細表可佐（見本
    院卷第99頁），是其減少勞動能力之損害為33,975元。原告
    丙○○於此範圍內之請求，為有理由。逾此範圍之請求，為
    無理由，應予駁回。
  (3)精神慰撫金部分：原告丙○○因本次事故，受有左眼眉間撕
    裂傷4 公分、左頭部後方3 ×3 公分皮下出血、右頭部2公
    分撕裂傷、左手中指脫臼、左、右手掌擦傷瘀血、右前臂瘀
    血等傷害，有驗傷診斷書可稽（見本院卷第52頁），身體上
    及精神上受有相當程度之痛苦折磨自不待言。又原告丙○○
    為高職肄業，於凱駿工程行擔任現場主任乙職，此有員工職
    務證明書可佐（見本院卷第65頁），名下財產有房屋1 棟，
    並與他人共有建地3 筆，此有財產歸屬資料清單可查（見本
    院卷第100 頁），被告二人之財產已如前述，是本院審酌原
    告丙○○所受之痛苦程度、被告之加害程度及兩造之身分、
    地位、經濟能力等一切情狀，認原告丙○○請求20萬元之精
    神慰撫金，應屬允當。
  (4)綜上，原告丙○○得請求損害賠償之金額為255,166 元（計
    算式：21191 ＋33975 ＋200000＝255166）。逾此範圍之請
    求，為無理由，應予駁回。
  原告甲○○部分：
  (1)醫療費用部分：原告甲○○因被告之行為受傷而於雲林分院
    治療，經其提出上開醫院之醫療費用收據（見本院卷第67至
    69頁），均屬其因本件受傷所支出之醫療費用，是原告就醫
    療費用部分請求11,489元，為有理由，應予准許。
  (2)減少勞動能力之損害部分：原告甲○○主張其因遭被告毆傷
    ，共1 年3 個月無法工作乙節，為被告戊○○所否認，並以
    前揭情詞抗辯，經查：原告甲○○主張之上開事實，固據其
    提出請假證明書1 份為證（見本院卷第135 頁），原告甲○○因受傷請假1 年3 個月縱屬實，然請假與勞動能力是否恢
    復非必然相關，仍須以其實際傷勢為憑判斷須多久時間始能
    恢復工作能力。又經本院函詢雲林分院原告甲○○何時可恢
    復工作能力，該院函覆稱：「甲○○先生因右眼外傷併眼前
    房出血，於94年5 月5 日至本院急診就診，當時檢查並疑似
    右眼視神經損傷，故收住院治療。但病人於94年5 月6 日下
    午即要求出院。依當時眼部狀況約需休養7 天始可恢復工作
    能力。」，此有雲林分院96年8 月14 日 台大雲分歷字第
    0670005503號函（見本院卷第123 頁）在卷可佐，而原告甲○○雖主張其右眼視力減退，然未舉證以實其說，且自其所
    提出之驗傷診斷書（見本院卷第66頁）以觀，並未記載其右
    眼視力減退，且如其須1 年3 個月之時間復原，亦應於此期
    間有至其他醫院就醫之紀錄，然原告甲○○所提出之醫療費
    用收據，除94年5 月6 日之住院及門診費用外，別無其餘支
    出，是本院審酌原告甲○○之傷勢為撕裂傷，傷勢較輕微，
    並無其他骨折或脫臼現象，復參酌上開函文，本院認其休養
    7 天即可恢復工作能力。又原告甲○○主張其年薪為271,80
    0 元，月薪為22,650元乙節，有財產所得調件明細表可佐（
    見本院卷第101 頁），是其減少勞動能力之損害為5,285 元
    。原告甲○○於此範圍內之請求，為有理由。逾此範圍之請
    求，為無理由，應予駁回。
  (3)精神慰撫金部分：原告甲○○因本次事故，受有右眉裂傷、
    鼻裂傷、枕部頭皮裂傷、右上臂裂傷等傷害，有驗傷診斷書
    可稽（見本院卷第66頁），右眼並有外傷併眼前房出血，疑
    似視神經損傷，亦有雲林分院上開函文可證，其傷勢雖較原
    告丙○○輕微，然因傷及右眼，所受精神上之壓力當較原告
    丙○○為重，身體上及精神上更受有相當程度之痛苦折磨自
    不待言。又原告甲○○為高職畢業，於凱駿工程行擔任現場
    主任乙職，此有員工職務證明書可佐（見本院卷第70頁），
    名下並無任何財產，此有財產歸屬資料清單可查（見本院卷
    第101 頁），被告二人之財產已如前述，是本院審酌原告甲○○所受之痛苦程度、被告之加害程度及兩造之身分、地位
    、經濟能力等一切情狀，認原告甲○○請求30萬元之精神慰
    撫金，始屬允當。逾此範圍之請求，為無理由，應予駁回。
  (4)綜上，原告甲○○得請求損害賠償之金額為316,774 元（計
    算式：11489 ＋5285＋300000＝316774）。逾此範圍之請求
    ，為無理由，應予駁回。
  (四)綜上所述，原告乙○○、丙○○及甲○○分別依侵權行為之
    法律關係，請求被告連帶給付3,464,422 元、255,166 元、
    316,774 元及均自起訴狀繕本送達被告之翌日即被告戊○○
    自95年10月13日、被告丁○○自95年10月29日起至清償日止
    ，依年息百分之5 計算之利息範圍內，為有理由，應予准許
    。原告丙○○、甲○○逾此範圍之請求，為無理由，應予駁
    回。本判決原告勝訴部分，原告及被告戊○○均陳明願供擔
    保分別聲請宣告假執行或免為假執行，經核尚無不合，爰分
    別酌定相當擔保金額准許之。至原告丙○○及原告甲○○敗
    訴部分，其假執行之聲請已失所附麗，應予駁回。
四、訴訟費用負擔之依據：民事訴訟第79條、第85條第2項。
中    華    民    國    97    年    3     月    25    日
                       民事第二庭
                                  法  官  吳錦佳
以上正本證明與原本無異。
如不服本判決，應於送達後20日內，向本院提出上訴。
中    華    民    國    97    年    3     月    25    日
                                  書記官  林美鳳


司法院資訊處製作；財團法人民間司法改革基金會備份。
